臺灣桃園地方法院刑事判決　　　　　　　96年度交易字第19號
公　訴　人　臺灣桃園地方法院檢察署檢察官
被　　　告　乙○○
選任辯護人　高瑩律師
上列被告因過失傷害案件，經檢察官提起公訴（95年度偵字第25
200 號），嗣經本院裁定改依簡式審判程序，判決如下︰
    主  文
乙○○因過失傷害人，處有期徒刑月，如易科罰金，以新臺幣
壹仟元折算壹日，減為有期徒刑壹月又拾伍日，如易科罰金，以
新臺幣壹仟元折算壹日。
    事  實
一、乙○○於民國95年7 月11日下午，駕駛車牌號碼ZV-6980 號
    自小客車，沿桃園縣龜山鄉○○○路564 巷由東往西方向行
    駛，於同日下午2 時許，行經文化三路564 巷、文化七路18
    2 巷之未劃分幹支線道之無號誌交岔路口時，本應注意汽車
    行駛時，駕駛人應注意車前狀況，並隨時採取必要之安全措
    施，又汽車行經無號誌之交岔路口，應減速慢行，作隨時停
    車之準備，而依當時天候晴、日間自然光線、道路無缺陷且
    視距良好，並無不能注意之情事，竟疏未注意車前狀況，亦
    未減速慢行作隨時停車之準備，貿然前行，適有甲○○騎乘
    車牌號碼JX8-872 號重型機車，沿同縣龜山鄉○○○路182
    巷由南往北方向直行而來，於行經上開交岔路口，亦疏未注
    意車前適有乙○○駕駛之自小客車進入路口之狀況，且未注
    意其為左方車應暫停讓右方車之乙○○先行，亦貿然前行，
    致2 車在上開交岔路口中心處均因閃避不及，甲○○之機車
    車頭處碰撞到乙○○之自小客車左前方葉子板處，甲○○因
    受到撞擊而彈起再撞到乙○○所駕自小客車之前擋風玻璃後
    倒地，致甲○○受有頭部外傷併顱內出血、顱骨骨折、上腸
    胃道出血、右臏骨骨折等傷害。乙○○於肇事後，於有偵查
    犯罪職權之機關尚不知何人為肇事者前，向前往現場處理之
    員警坦承肇事而接受裁判。
二、案經甲○○訴由桃園縣政府警察局龜山分局報告臺灣桃園地
    方法院檢察署檢察官偵查起訴。
    理  由
一、按刑事訴訟法第273 條之1 第1 項規定除被告所犯為死刑、
    無期徒刑、最輕本刑為3 年以上有期徒刑之罪、或高等法院
    管轄第一審案件者外，於審判期日前之程序進行中，被告先
    就被訴事實為有罪之陳述時，審判長得告知被告簡式審判程
    序之旨，並聽取當事人、代理人、辯護人及輔佐人之意見後
    ，裁定進行簡式審判程序。經查，本件被告乙○○被訴過失
    傷害一案，為前開不得進行簡式審判程序以外之案件，且被
    告於本院行準備程序時就被訴事實為有罪之陳述，本院告知
    被告簡式審判程序之旨，並聽取被告之意見後，爰依刑事訴
    訟法第273 條之1 第1 項之規定，當庭裁定改依簡式審判程
    序審判之，合先敘明。
二、前揭事實，業據被告乙○○於警詢及本院審理時坦認不諱，
    並有警製道路交通事故現場圖、道路交通事故調查報告表(一)
    、(二)各1 份、現場暨車損照片6 張附卷足稽。而告訴人甲○
    ○因本件車禍受有頭部外傷併顱內出血、顱骨骨折、上腸胃
    道出血、右臏骨骨折等傷害，復有長庚紀念醫院診斷證明書
    1 份在卷可憑。又被告及告訴人車輛之碰撞處分別係在乙○
    ○車輛左前葉子板處及甲○○機車車頭處，此據被告供述甚
    明，並核與卷附2 人車損照片所示相符，另現場機車倒地處
    即為肇事地點，亦據被告陳明在卷，則依卷附現場照片顯示
    ，肇事地點即告訴人機車倒地處係位在上開交岔路口之中心
    ，佐以前揭被告及告訴人各別車輛之撞擊處可推知，被告乙
    ○○之自小客車與被害人甲○○之機車應係同時到達肇事地
    點，均因閃避不及始發生碰撞甚明，否則，如係被告車輛先
    到達路口中心，則被告車輛應係左側車身與告訴人機車發生
    碰撞，而如係告訴人機車先到達路口中心，則告訴人機車應
    係右側車身與被告車輛發生碰撞至明。再依卷附警製道路交
    通事故現場圖、道路交通事故調查報告表(一)、(二)及現場照片
    所示，肇事現場並無任何諸如剎車痕、散落物等相關跡證足
    供判斷肇事當時告訴人騎乘機車之時速，酌以告訴人於本件
    車禍發生後因頭部受創而對當天車禍發生經過均不復記憶，
    業據告訴人甲○○陳述在卷，是並無積極事證足以認定告訴
    人機車於肇事當時時速為何，稽此，被告之選任辯護人為被
    告辯護稱：被告已經過了路口4 分之3 ，顯然是告訴人沒有
    注意到被告的車輛而有超速嫌疑云云，顯與前開事證不符，
    並非可採。
三、按汽車行駛時，駕駛人應注意車前狀況，並隨時採取必要之
    安全措施，又汽車行經無號誌之交岔路口，應減速慢行，作
    隨時停車之準備，道路交通安全規則第94條第3 項、第93條
    第1 項第2 款規定甚明。被告乙○○駕駛上開車輛，於前揭
    時、地，行經上開肇事路段，依法即負有上項注意義務，再
    觀諸卷附道路交通事故調查報告表(一)、(二)所示，肇事路段係
    無號誌之交岔路口，且未劃分幹支線道，而當時天候晴、日
    間自然光線、道路無缺陷且視距良好，並無不能注意之情事
    存在，竟疏未注意前開行車規定，未注意車前狀況，且未減
    速慢行，作隨時停車之準備，貿然前行，致生本件車禍，其
    有過失甚明。又按汽車行駛至無號誌之交岔路口，未劃分幹
    支線道者，且同為直行車，左方車應暫停讓右方車先行，道
    路交通安全規則第102 條第1 項第2 款亦定有明文，則被害
    人甲○○騎乘機車行經前揭未劃分幹支線道之無號誌交岔路
    口，苟被害人甲○○保持慎密，注意車前狀況，應可及早發
    現被告駕駛之車輛正通過該路口之車前狀況而能即時閃避，
    且其為左方車本應暫停讓右方車之被告車輛先行，詎其違反
    前揭規定，疏未注意以致肇事，應堪認被害人就本件車禍之
    發生亦有過失，惟仍未能據以解免被告疏失之咎，而本件經
    被告送請臺灣省桃園縣區車輛行車事故鑑定委員會鑑定結果
    ，亦同此認定（惟該鑑定意見漏未認定被告及告訴人均同有
    違反應注意車前狀況之違誤一節，與本院前開認定事實有違
    ，並非可採，附此敘明），復有臺灣省桃園縣區車輛行車事
    故鑑定委員會96年5 月24日桃縣行字第0965201395號函覆之
    鑑定意見書可佐。公訴人誤認被告係違反支線道應暫停讓幹
    線車先行之違誤，及漏未論述被害人甲○○騎乘機車行經上
    開道路未注意車前狀況及左方車未暫停讓右方車先行，亦有
    違道路交通安全規則第94條第3 項、第102 條第1 項第2 款
    之情形，尚有未洽，附予敘明。又被害人甲○○係因本件車
    禍受有前述傷害，被害人之傷害結果與被告之過失行為間顯
    有相當因果關係，被告乙○○自應負過失傷害之責。綜上所
    述，本件事證明確，被告犯行已堪認定，應依法論科。
四、核被告乙○○所為，係犯刑法第284 條第1 項前段之過失傷
    害罪。查被告肇事後於有偵查犯罪職權之機關尚不知何人為
    肇事者前，向前往現場處理之員警坦承肇事接受偵訊而自首
    ，此據被告供述在卷，並有桃園縣政府警察局道路交通事故
    肇事人自首情形紀錄表在卷可稽，被告對於未發覺之犯罪自
    首而接受裁判，符合自首要件，爰依刑法第62條前段規定減
    輕其刑。爰審酌被告之素行尚稱良好，有卷附臺灣高等法院
    被告前案紀錄表可稽、被告就本件車禍之過失程度較被害人
    過失程度輕、及被害人所受之傷勢併造成之身心痛苦，兼衡
    被告之生活狀況、智識程度，事發至今尚未與告訴人達成和
    解賠償，犯後坦認犯行，態度尚佳等一切情狀，量處如主文
    所示之宣告刑。再被告所犯上開該罪之犯罪時間係在96年4
    月24日以前，合於中華民國96 年 罪犯減刑條例第3 條第1
    項第3 款減刑條件，依法減輕其刑2 分之1 ，並諭知易科罰
    金之折算標準。
據上論斷，應依刑事訴訟法第273 條之1 第1 項、第299 條第1
項前段，刑法第284 條第1 項前段、第62條前段、第41條第1 項
前段，刑法施行法第1 條之1 第1 項、第2 項前段，中華民國96
年罪犯減刑條例第2 條第1 項第3 款、第7 條、第9 條，判決如
主文。
本案經檢察官蔡宜均到庭執行職務。
中　　華　　民　　國　　96　　年　　9 　　月　　7 　　日
                  刑事第七庭法　官　林惠霞
以上正本證明與原本無異。
如不服本判決，得於判決書送達之翌日起10日內，以書狀敘述理
由向本院提出上訴。
                       　　 書記官  陳恩如
中　　華　　民　　國　　96　　年　　9 　　月　　7 　　日
附錄本案論罪科刑法條全文
刑法第284條
  因過失傷害人者，處6 月以下有期徒刑、拘役或500 元以下罰
金，致重傷者，處1 年以下有期徒刑、拘役或500 元以下罰金。
　從事業務之人，因業務上之過失傷害人者，處1 年以下有期徒
刑、拘役或1000元以下罰金，致重傷者，處3 年以下有期徒刑、
拘役或2000元以下罰金。
